【裁判字號】    98,交抗,428
【裁判日期】    980724
【裁判案由】    聲明異議
【裁判全文】
臺灣高等法院高雄分院刑事裁定         98年度交抗字第428號
抗  告  人
即受處分人  甲○○
上列抗告人因聲明異議案件，不服臺灣高雄地方法院中華民國98
年6 月5 日裁定（97年度交聲字第2750號），提起抗告，本院裁
定如下：
    主  文
抗告駁回。
    理  由
一、原處分意旨略以：受處分人即抗告人甲○○於民國97年9 月
    5 日下午4 時39分許，駕駛車牌號碼P5-4149 號自用一般小
    客車，行經高雄縣大樹鄉台21線與溪埔路口，因不遵守道路
    交通標線之指示，為警逕行舉發，嗣由原處分機關依道路交
    通管理處罰條例第60條第2 項第3 款之規定，裁處抗告人罰
    鍰新臺幣（下同）900 元等語。
二、抗告意旨略以：抗告人剛開始紅燈其有停下來，後來發現對
    面交通號誌燈故障不亮，左邊號誌燈已經紅燈，因其在內側
    車道，無法看見右上方的號誌，誤以為前方為綠燈才通行。
    另該路口左後方雖另有道路，惟抗告人當時並無法看見左後
    方號誌燈。又當時前方紅色自小客車駛進台21線，有可能係
    因前方號誌燈故障不亮而通行，實難判定抗告人車道係屬紅
    燈。本件既有號誌燈故障無人指揮交通情形，用路人依理應
    有自由行駛之權利，為此提起抗告云云。
三、按劃設於道路上，設於已設有「停車再開」標誌或設有號誌
    之交岔路口，鐵路平交道或行人穿越道之前方及左彎待轉區
    之前端，寬30至40公分之白色實線，為停止線，用以指示行
    駛車輛停止之界限，車輛停止時，其前懸部分不得伸越該線
    ；又車輛面對圓形紅燈表示禁止通行，不得超越停止線或進
    入路口，道路交通標誌標線號誌設置規則第170 條第1 項、
    第2 項及第206 條分別定有明文。再按汽車駕駛人駕駛汽車
    ，不遵守道路交通標誌、標線、號誌之指示，而本章各條無
    處罰之規定者，處900 元以上1,800 元以下罰鍰，道路交通
    管理處罰條例第60條第2 項第3 款亦有明文。
四、經查：
  (一)抗告人於97年9 月5 日下午4 時39分許，駕駛車牌號碼P5-4
    149 號自用一般小客車，行經高雄縣大樹鄉台21線與溪埔路
    口，在交叉路口之號誌燈亮紅燈時，有車輛前懸部分伸越號
    誌燈停止線，不遵守道路交通標線之指示之事實，此有高雄
    縣政府警察局高縣警交字第NJ0000000 號舉發違反道路交通
    管理事件通知單及逕行舉發照片2 紙在卷可稽（見原審卷第
    10頁）。
  (二)證人即員警謝政融於原審到庭證稱：「當時抗告人車道的紅
    綠燈與左方車道的紅綠燈同時亮紅燈，係因為抗告人左後方
    還有1 條車道是亮綠燈，舉發照片上的紅色車輛就是從那個
    車道行駛過來，這時候只有抗告人左後方的車道是綠燈」等
    情明確（見原審卷第24頁）；復觀之上開逕行舉發照片，當
    時抗告人所行駛之台21線車道及與該車道垂直之溪埔路車道
    均係亮紅燈，此時確有1 臺紅色自小客車，自上開交叉路口
    之西南方往前行駛至台21線之車道無誤；又依高雄市政府警
    察局派員前往上開交叉路口拍攝相關車道位置照片所示（見
    原審卷第28頁），在上開交叉路口除台21線與溪埔路均有設
    置紅綠燈外，該路口之西南方向亦設置有1 紅綠燈，足見證
    人謝政融所述，本件舉發當時，上開交叉路口之台21線車道
    與溪埔路車道均亮紅燈，僅該路口之西南方車道亮綠燈乙情
    ，應堪認定。
  (三)本件舉發當時，在上開交叉路口，抗告人所行駛台21線之對
    向車道號誌燈確有故障乙節，雖經證人謝政融到庭證述屬實
    （見原審卷第23頁），且原審函請高雄縣政府警察局派員至
    上開路口實地勘測，車輛若停在未逾號誌燈停止線內側車道
    第一臺位置，是否得以看見其右上方號誌燈之變化，經該局
    以98年3 月16日高縣警交字第0980074926號函覆，在該情況
    下，無法看見右上方之號誌變化等情（見原審卷第33頁）。
    惟觀之上開路口車道照片所示（見原審卷第28-30 頁），自
    抗告人之行車方向，行駛台21線內側車道至上開交叉路口前
    ，並無障礙物或路樹遮蔽，其行進之視線尚稱良好，且上開
    交叉路口西南方之車道亦為雙線道，並非不易注意之狹小車
    道，抗告人到庭亦自陳：伊上下班都會走這一條路，不是第
    一次走等語（見原審卷第24頁），足見其對上開路口之車道
    、號誌等交通情形應知之甚詳。因此，抗告人在發覺對向車
    道之號誌燈故障，又因其駕駛車輛係停在台21線未逾號誌燈
    停止線內側車道第一臺位置，而無法看見其自身車道右上方
    號誌變化之情形下，除應注意其左方車道之號誌燈號外，當
    亦應注意左後方車道之號誌燈號，參以當時已有1 臺紅色自
    小客車，自上開交叉路口之西南方往前行駛至其所行駛之台
    21線車道，業如前述，抗告人自應認識到此時僅其左後方之
    車道處於綠燈可行駛之狀態，其自身車道號誌尚為紅燈，然
    抗告人卻未稍加留意，即逕行起駛前進，其有上開違規事實
    甚明。
  (四)另抗告人於上開路口，若車輛停在未逾號誌燈停止線內側車
    道第一臺位置，雖不能看見其右上方號誌燈之變化，惟抗告
    人係於其行駛路口紅燈亮起13.2秒後始通過上開號誌停止線
    ，並非綠燈車變紅燈之際，而越過號誌燈停止線，此經證人
    即員警謝政融到庭證述明確（見原審卷24頁），並有違規相
    片2 張在卷可稽。本院復審酌依違規相片所示，於同一時間
    同一路口同一行進方向之藍色小貨車及機車，在對向車道號
    誌燈故障情況下，均能審視左後方車道處於綠燈可行駛之狀
    態，進而判斷自身車道為屬紅燈，而遵行規定於號誌燈停止
    線內停車，甚且，於同一時間之同一路口，對向車道及左方
    車道均能遵守號誌規定而停車，抗告人獨以無法看見左後方
    號誌燈及號誌燈故障無人指揮交通，用路人可自由行駛云云
    ，為其違規駕駛之辯駁，難認可採。
五、綜上所述，本件抗告人有不遵守道路交通標線指示之違規事
    實，事證明確，堪以認定。從而，原處分機關依道路交通管
    理處罰條例第60條第2 項第3 款之規定，裁處抗告人罰鍰90
    0 元，於法並無不合。本案原審據以駁回其聲明異議，經核
    其認事用法並無違誤，抗告人仍執前詞提起抗告，並無理由
    ，應予駁回。
六、據上論結，應依道路交通案件處理辦法第26條，刑事訴訟法
    第412 條，裁定如主文。
中    華    民    國    98    年    7     月    24    日
                  刑事第三庭    審判長法  官 周賢銳
                                      法  官 黃仁松
                                      法  官 施柏宏
以上正本證明與原本無異。
不得再抗告。
中    華    民    國    98    年    7     月    24    日
                                      書記官 魏文常


司法院資訊處製作；財團法人民間司法改革基金會備份。
